【裁判字號】    90,上訴,1169
【裁判日期】    900904
【裁判案由】    毒品危害防制條例
【裁判全文】
臺灣高等法院臺中分院刑事判決                  九十年度上訴字第一一六九號
    上  訴  人
    即  被  告  乙○○
右上訴人因毒品危害防制條例案件，不服臺灣彰化地方法院九十年度訴字第二０號中
華民國九十年五月十日第一審判決（起訴案號：臺灣彰化地方法院檢察署八十九年度
毒偵字第三七六五號），提起上訴，本院判決如左：
      主  文
原判決關於施用第一級毒品部份暨執行刑撤銷。
乙○○連續施用第一級毒品，處有期徒刑壹年貳月。扣案之塑膠袋裝海洛因壹小包（
淨重壹點參參公克，包裝重零點貳玖公克）併包裝之塑膠袋壹個，均沒收銷燬之；裝
海洛因用之空塑膠袋貳拾捌個及注射針筒陸支，均沒收。
其他上訴駁回。
前項駁回上訴部份所處之刑；暨第二項撤銷改判部份所處之刑。主刑部份，應執行有
期徒刑壹年捌月。
      事  實
一、乙○○前有多次違反麻醉藥品管理條例案件前科，曾於民國（下同）八十二年六
    月二十九日其所犯違反麻醉藥品管理條例罪，經臺灣板橋地方法院判處有期徒刑
    五月確定，於同年十二月一日易科罰金執行完畢（此部份於本案不構成累犯），
    又先後因違反麻醉藥品管理條例案件，於八十二年、八十四年間分別被判處有期
    徒刑五年四月及六月，兩罪接續執行將至八十九年十一月二十九日執行完畢，惟
    執行至八十五年間即獲假釋出獄，並付保護管束，至八十八年間又被裁定撤銷假
    釋，應再入監執行所餘三年十月又十八日，經臺灣桃園地方法院檢察署檢察官於
    八十八年十一月十日發佈通緝，迄未執行完畢。乙○○另於八十六年間因犯施用
    毒品（施用第二級毒品）案件，經起訴後適值毒品危害防制條例公布生效，乃由
    台灣板橋地方法院依甫施行之上開條例規定，裁定送觀察、勒戒後，認無繼續施
    用毒品之傾向，業於八十七年十二月二十一日以八十七年度簡字第二九八號判決
    免刑確定。
二、詎乙○○於五年之內，復基於概括犯意，自八十八年底起，至八十九年五月二十
    七日止，在台北縣三峽鎮○○里○○街三十六巷四號四樓住處、彰化縣埔心鄉鎮
    ○街一一一號「高登汽車旅館」及其他不特定處所等地，將第一級毒品海洛因溶
    成液狀，再以針筒皮下注射，約每一、二日施打一次，連續施用多次；又基於概
    括犯意，自八十八年五月間起至八十九年五月二十七日止，在同上各處所，將第
    二級毒品安非他命置於吸食器內燒烤使成氣體再予以吸食，約每一、二日吸食一
    次，先後連續施用多次，而再犯施用毒品案件。經警於八十九年五月二十八日零
    時三十分許在前開「高登汽車旅館」處查獲，並扣得其持有之第一級毒品海洛因
    一小包（淨重一．三三公克，包裝重０．二九公克）、第二級毒品安非他命一小
    包（毛重一．七公克），及其所有，供裝第一級毒品海洛因用之空塑膠袋二十八
    個；供施打第一級毒品海洛因之針筒六支；供施用第二級毒品安非他命吸食器一
    組等物品。經檢察官依據原審法院八十九年度毒聲字第四九二三號裁定送台灣彰
    化看守所附設勒戒所觀察、勒戒後，認有繼續施用毒品之傾向。
三、案經彰化縣警察局溪湖分局報請臺灣彰化地方法院檢察署檢察官偵查起訴。
      理  由
一、右揭事實，訊據上訴人即被告乙○○（下稱被告）供認不諱，並有如事實欄所示
    之塑膠袋裝之第一級毒品海洛因一小包、第二級毒品安非他命一小包、裝海洛因
    用之空塑膠袋二十八個、供施打第一級毒品海洛因之注射針筒六支，及供施用第
  二級毒品安非他命之吸食器扣案佐證。且被告於八十九年五月二十八日為警查獲
    時所採集之尿液，經檢驗確呈現甲基安非他命及嗎啡陽性反應，有卷附彰化縣衛
    生局煙毒尿液檢驗成績書一紙附卷可稽（見台灣彰化地方法院檢察署八十九年度
    毒偵字第二八七七號偵查卷第十八頁）。而扣案之第一級毒品海洛因並經法務部
    調查局鑑驗無異，有該局八十九年六月二十一日（八九）陸(一)字第八九一六三０
    ０九號鑑定通知書一紙附卷足憑（見台灣彰化地方法院檢察署八十九年度毒偵字
    第三七六五號偵查卷第十一頁）。又查被告於八十六年間因犯施用毒品案件，經
    台灣板橋地方法院裁定送觀察、勒戒後，認無繼續施用毒品之傾向，業於八十七
    年十二月二十一日以八十七年度簡字第二九八號判決免刑確定在案之事實，則有
    判決書及刑案資料查註紀錄表在卷足憑。其於五年之內，再犯毒品危害防制條例
    第十條第一項、第二項之施用第一、二級毒品罪，經再裁定送觀察、勒戒後，認
    有繼續施用毒品之傾向，亦有台灣彰化看守所附設勒戒處所八十九年十一月十六
    日出具之有無繼續施用傾向證明書併評估標準紀錄表各一份在卷（見同上八十九
    年度毒偵字第三七六五號偵查卷第二七、二八頁）。事證明確，被告犯行堪以認
    定。
二、按海洛因與安非他命分屬毒品危害防制條例第二條第二項第一、二款所定之第一
    、二級毒品。核被告所為，係犯毒品危害防制條例第十條第一項之施用第一級毒
    品罪及同條第二項之施用第二級毒品罪。其於施用之際，分別持有第一、二級毒
    品海洛因與安非他命之行為，應為施用之高度行為吸收，均不另論罪。又其多次
    施用第一級毒品海洛因及第二級毒品安非他命之行為，均時間密接、犯罪構成要
    件復相同，顯係基於概括犯意反覆為之，皆應依刑法第五十六條連續犯之規定，
    各論以一罪，並分別加重其刑。被告所犯上開二罪，犯意各別，構成要件互殊，
    不具裁判上或實質上一罪之關係，應分別論科併合處罰。又被告乙○○有如事實
    欄所載之多次違反麻醉藥品管理條例案件前科執行紀錄，此有卷附之臺灣彰化地
    方法院檢察署刑事資料查註紀錄表可佐，惟於本案均不構成累犯。
三、原審判處被告罪刑，雖非無見，然查：原判決對於被告之前科執行情形，未予說
    明認定，且本件被告自八十八年底起，至八十九年五月二十七日止，約每一、二
    日施用第一級毒品海洛因一次；自八十八年五月間起至八十九年五月二十七日止
    ，約每一、二日施用第二級毒品一次；則被告施用第一級毒品之犯行（時間、次
    數），其情節顯較之施用第二級毒品犯行（時間、次數）為輕，而施用第一級毒
    品之法定本刑為「六月以上五年以下有期徒刑」；施用第二級毒品之法定本刑為
    「三年以下有期徒刑」。原審對於前者處刑二年，後者處刑十月，前者量處刑度
    反較後者為重。且原判決認被告施用第一級毒品部份不宜量處二年未滿之有期徒
    刑，無非欲以重刑達到遏止犯罪之作用，然施用毒品氾濫，實乃當今社會之病態
    ，除被告之外，政府及社會、學校、家庭均有責任，原審判決所持「愧負國家政
    府助成戒斷毒癮之旨意與期待，與父母自幼撫育長成之苦心與殷望，並見羞鄉里
    」之立論實欠妥當。被告以原審判決量刑過重為由，指摘原審判決不當，關於施
    用第一級毒品海洛因部份，揆諸前揭說明，即非全然無據。應由本院就該部份及
    亦將失所附麗之執行刑予以撤銷。茲審酌被告之品行、犯罪之動機、犯罪之情節
    、犯罪所生之損害、犯罪後之態度等一切情狀，處有期徒刑壹年貳月。扣案之塑
    膠袋裝海洛因壹小包（淨重壹點參參公克，包裝重零點貳玖公克）係毒品，併包
    裝之塑膠袋壹個，因事實上無從與附著其上之海洛因完全析離，均依毒品危害防
    制條例第十八條第一項前段規定，諭知沒收銷燬之。裝海洛因用之空塑膠袋貳拾
    捌個及注射針筒陸支，係被告所有且供犯罪所用之物，均併依刑法第三十八條第
    一項第二款之規定宣告沒收。
四、關於施用第二級毒品部份，原審以被告犯行明確，而適用毒品危害防制條例第十
    條第二項、第十八條第一項前段，刑法第十一條前段、第五十六條、第三十八條
    第一項第二款之規定，並審酌被告犯罪一切情狀，判處有期徒刑拾月，並將扣案
    之塑膠袋裝安非他命壹小包（毛重壹點柒公克）併包裝之塑膠袋壹個，諭知沒收
    銷燬之，吸食器壹組，沒收；其認事用法，核無違誤，量刑亦難謂有何顯然過重
    之情形，被告上訴意旨指摘原審判決量刑過重，非有理由，應予駁回。上述撤銷
    改判部份所處之刑，暨駁回上訴部份所處之刑，爰定其應執行刑為有期徒刑壹年
    捌月，扣案之塑膠袋裝海洛因壹小包（淨重壹點參參公克，包裝重零點貳玖公克
    ）及安非他命壹小包（毛重壹點柒公克）併各該包裝之塑膠袋貳個，均沒收銷燬
    之；裝海洛因用之空塑膠袋貳拾捌個、注射針筒陸支及吸食器壹組，均沒收。
五、據上論斷，應依刑事訴訟法第三百六十八條、第三百六十九條第一項前段、第三
    百六十四條、第二百九十九條第一項前段，毒品危害防制條例第十條第一項、第
    十八條第一項前段，刑法第十一條前段、第五十六條、第五十一條第五款、第三
    十八條第一項第二款，判決如主文。
六、本案經檢察官甲○○到庭執行職務。
中      華      民      國      九十    年      九      月      四      日
                                臺灣高等法院臺中分院刑事第九庭
                                      審判長法  官  陳  筱  珮
                                            法  官  趙  春  碧
                                            法  官  古  金  男
右正本證明與原本無異。
施用第一級毒品部份得上訴。
施用第二級毒品部份不得上訴。
如不服本判決應於收受送達後十日內向本院提出上訴書狀，其未敘述上訴之理由者並
得於提起上訴後十日內向本院補提理由書（均須按他造當事人之人數附繕本）。
                                            書記官  陳  妙  瑋
中      華      民      國    九十      年      九      月     五      日
附錄：
毒品危害防制條例第十條：
施用第一級毒品者，處六月以上五年以下有期徒刑。
施用第二級毒品者，處三年以下有期徒刑。
                                                                      Ａ


司法院資訊處製作；財團法人民間司法改革基金會備份。
